【裁判字號】    99,簡上,49
【裁判日期】    991220
【裁判案由】    妨害名譽
【裁判全文】
臺灣宜蘭地方法院刑事判決              99年度簡上字第49號
上  訴  人
即  被  告  吳秉燊
上列上訴人即被告因妨害名譽案件，不服本院簡易庭於中華民國
99年9月14日所為99年度簡字第578號第一審簡易判決（聲請簡易
判決處刑案號：臺灣宜蘭地方法院檢察署99年度偵字第2954號）
，提起上訴，本院管轄之第二審合議庭判決如下：
    主   文
上訴駁回。
吳秉燊緩刑貳年。
    事   實
一、吳秉燊於民國99年6月23日晚間7、8時許，因見吳素鳳將車
    號3010－YR號之自用小客車停在其位於宜蘭縣宜蘭市○○路
    15之42號住處前，即心生不滿，遂將車號1881－HA號自用小
    客車阻擋於吳素鳳之車後，迨吳素鳳於當日晚間8時30分許
    ，欲駕車離去時，因車子遭阻擋，遂以按鳴喇叭之方式找尋
    1881－HA號自用小客車車主，吳秉燊聽聞喇叭聲音走出家門
    至吳素鳳所駕3010－YR號自用小客車旁後，竟基於侮辱之犯
    意，在其住處前方路旁，屬一般用路人得以共見共聞之公眾
    場所，公然以「幹妳老母雞巴」（台語）之粗鄙言語辱罵吳
    素鳳，足以使吳素鳳難堪，並貶損吳素鳳之人格與社會評價
    。
二、案經吳素鳳訴由宜蘭縣政府警察局宜蘭分局報請臺灣宜蘭地
    方法院檢察署檢察官偵查聲請以簡易判決處刑。
    理  由
一、按被告以外之人於審判外之言詞或書面陳述，除法律有規定
    者外，不得作為證據。又被告以外之人於審判外之陳述，雖
    不符前四條之規定，而經當事人於審判程序同意作為證據，
    法院審酌該言詞陳述或書面陳述作成時之情況，認為適當者
    ，亦得為證據。當事人、代理人或辯護人於法院調查證據時
    ，知有第159條第1項不得為證據之情形，而未於言詞辯論終
    結前聲明異議者，視為有前項之同意，刑事訴訟法第159條
    第1項、第159條之5第1項、第2項分別定有明文。本件證人
    吳素鳳、陳桂女於警詢之陳述，雖均係被告以外之人於審判
    外之陳述，但被告、檢察官於本院審理時均同意採用上開陳
    述為本案證據，本院審酌該等陳述作成時之狀況，並無不宜
    作為證據情事，依刑事訴訟法第159條之5第1項規定，自均
    得作為證據。另被告、檢察官於本院審理時對於下列所述之
    其他證據資料，亦均不爭執其證據能力，本院審酌該等證據
    資料作成時之狀況，並無不宜作為證據情事，依刑事訴訟法
    第159條之5第2項規定，自得作為證據。
二、上揭犯罪事實，業據被告吳秉燊於本院審理時坦承不諱（見
    本院二審卷第41、43、45頁），核與證人即被害人吳素鳳於
    警詢及本院審理時證述之情節、證人即目擊者陳桂女於警詢
    及檢察官偵訊時證述之情節，均相符合。依此，足徵被告首
    揭自白確與事實相符，本件事證已臻明確，被告之犯行堪予
    認定，應依法論科。
三、核被告所為，係犯刑法第309條第1項之公然侮辱罪。原審依
    現存之證據，認為被告犯行明確，而依刑法第309條第1項、
    第41條第1項前段、刑法施行法第1條之1第1項、第2項前段
    之規定，判處被告拘役三十日，如易科罰金，以新臺幣一千
    元折算一日，其認事、用法及量刑均稱妥適，應予維持。
四、上訴意旨雖以「原審量刑過重，希望能減輕刑度。」云云，
    指摘原判決不當。惟刑之量定，係原審法院得依職權自由裁
    量之事項，苟已斟酌刑法第57條各款所列情狀而未逾越法定
    刑度，即不得遽指為違法。本件情形，原審業已敘明係於審
    酌「被告之素行、生活狀況、智識程度、犯罪後否認犯行之
    態度及所生損害等一切情狀」後，方酌情量處被告拘役三十
    日，如易科罰金，以新臺幣一千元折算一日之刑，本院認為
    原審之量刑業已斟酌刑法第57條各款所列情狀，並未逾越法
    定刑度，且其量刑亦屬妥適，並無失之過重，被告既未提出
    任何積極證據指出原審之量刑有何失出之處，其僅憑己意對
    原審量刑職權之合法行使任意指摘，自難認為有理由。
五、綜上所述，被告提起上訴，指摘原審判決量刑過重，請求從
    輕改判云云，為無理由，應予駁回。
六、末查，被告前未曾因故意犯罪受有期徒刑以上刑之宣告，此
    有臺灣高等法院被告前案紀錄表在卷可稽，且審酌被告現已
    坦承犯行，並取得被害人之諒解，被害人同意給被告自新之
    機會（見本院二審卷第40至41頁），另被告已因本案歷經警
    、偵、審程序，其當已獲得不小之教訓，是其此次雖因一時
    失慮，偶罹刑典，然經此刑之宣告後，應知警惕而無再犯之
    虞，是本院認前開宣告之刑以暫不執行為適當，併予宣告緩
    刑二年，以啟自新。
據上論斷，應依刑事訴訟法第455條之1第1項、第3項、第368條
，刑法第74條第1項第1款，判決如主文。
本案經檢察官陳錦雯到庭執行職務。
中    華    民    國    99    年    12    月    20    日
                  刑事第二庭審判長法  官  林惠玲
                                  法  官  蘇錦秀
                                  法  官  劉家祥
以上正本證明與原本無異。
本件不得上訴。
                                  書記官  葉書毓
中    華    民    國    99    年    12    月    20    日
附錄本案論罪科刑法條全文：
中華民國刑法第309條第1項（公然侮辱罪）
公然侮辱人者，處拘役或3百元以下罰金。
中華民國刑法施行法第1條之1（罰金貨幣單位與罰鍰倍數）
中華民國九十四年一月七日刑法修正施行後，刑法分則編所定罰
金之貨幣單位為新臺幣。
九十四年一月七日刑法修正時，刑法分則編未修正之條文定有罰
金者，自九十四年一月七日刑法修正施行後，就其所定數額提高
為三十倍。但七十二年六月二十六日至九十四年一月七日新增或
修正之條文，就其所定數額提高為三倍。

司法院資訊處製作；財團法人民間司法改革基金會備份。
